【裁判字號】    92,訴,170
【裁判日期】    921216
【裁判案由】    傷害致死
【裁判全文】
臺灣雲林地方法院刑事判決                         九十二年度訴字第一七號
    公  訴  人  臺灣雲林地方法院檢察署檢察官
    被      告  甲○○
                丑○○
    右  二  人
    選任辯護人  林金陽律師
右列被告因傷害致死案件，經檢察官提起公訴（九十一年度偵字第四九一八號、九十
二年度偵字第九六九號、九十二年度偵字第九七一號），本院判決如左：
    主  文
甲○○、丑○○共同傷害人之身體，因而致人於死，各處有期徒刑貳年。
    事  實
一、緣林文雄先前將其印章及存摺寄託張秀雲保管，因而於民國九十一年十一月二十
    二日晚間九時三十分許，至雲林縣斗六市○○路一六二號吳文欣住處，尋找張秀
    雲欲取回前開印章、存摺，然因雙方吵鬧聲音過大，遭張文欣制止，於是張秀雲
    請張文欣陪同其返回位於雲林縣斗六市○○里○○路六一六巷三十四號住處，張
    文欣應允並同時打電話告知其丈夫甲○○有關林文雄到家吵鬧一事。甲○○因而
    心生不滿，為了教訓、警告林文雄，竟與丑○○基於共同犯意之聯絡，於同日晚
    間十時許趕至張秀雲前開住處，由甲○○質問林文雄「剛才誰在我家鬧」等語後
    ，即以右拳頭猛力揮向林文雄左臉頰接近嘴唇上方處，林文雄應聲倒地，頭部撞
    擊地面，並發出類似頭蓋骨破碎之聲響。而丑○○於林文雄倒地後，即持約三十
    公分長之不詳棍棒（未扣案），用力杖打林文雄之腹部，並將林文雄從地上強行
    拖起，以膝蓋猛力頂撞林文雄之頭部及頸部間約十下後，然後任其倒地。事後甲
    ○○、丑○○見林文雄倒地不起，方覺事態嚴重，於是商議後報警處理，並將林
    文雄送醫急救，然而林文雄經送行政院衛生署立雲林醫院後隨即轉往嘉義縣朴子
    市私立長庚紀念醫院救治，延至同年月二十九日下午四時三十分許，仍因左側頂
    額顳葉部廣泛性硬腦膜下腔出血，引發中樞性衰竭而不治死亡。甲○○、丑○○
    於警員壬○○到場處理前，即主動於電話中陳述上開案發經過，並接受裁判。
二、案經甲○○、丑○○肇事後報警自首及林文雄之配偶及子女子○○、戊○○、庚
    ○○、丁○○、丙○○訴由雲林縣警察局斗六分局報請臺灣雲林地方法院檢察署
    檢察官偵查起訴。
    理  由
一、被告甲○○、丑○○均坦白認罪，並承認因被害人林文雄先前在雲林縣斗六市○
    ○路一六二號處吵鬧，因此二人始約同於九十一年十一月二十二日晚間十時許，
    至雲林縣斗六市○○里○○路六一六巷三十四號處，由甲○○質問林文雄「剛才
    誰在我家鬧」等語後，然後以其右拳頭猛力揮向林文雄左臉頰接近嘴唇上方處，
    待林文雄倒地頭部撞擊地面後，再由丑○○持約三十公分長之不詳棍棒，用力杖
    打林文雄之腹部，並將林文雄從地上強行拖起，以膝蓋猛力頂撞林文雄之頭部及
    頸部間約十下後，然後任其倒地等事實。被告上開自白之事實，並經證人己○○
    、乙○○證述屬實，此有本院九十二年七月十日審理筆錄在卷可稽。另被害人林
    文雄因此受有左側頂額顳葉部廣泛性硬腦膜下腔出血，引發中樞性衰竭不治死亡
    ，亦經臺灣雲林地方法院檢察署檢察官督同檢驗員、法醫相驗、解剖死因屬實，
    製有勘驗筆錄、訊問筆錄、相驗屍體證明書、驗斷書、相驗相片及解剖照片在卷
    可憑，此外，尚有雲林縣警察局斗六分局長平派出所受理各類案件紀錄表、長庚
    紀念醫院診斷證明書、行政院衛生署雲林醫院病歷、現場圖、照片附卷可參。又
    被告甲○○瞬間以右拳頭猛力揮向林文雄之左臉頰接近嘴唇上方處在先（按當時
    林文雄手上並無持工具），待林文雄不支倒地，發出頭蓋骨破碎之聲響後，被告
    丑○○復持約三十公分長之不詳棍棒，用力杖打林文雄之腹部，且還將厭厭一息
    之林文雄強行拖起，並以膝蓋猛力頂撞林文雄之頭部及頸部間約十下，足認被告
    二人共同傷害被害人，自有犯意之聯絡。且依一般人之知識經驗，對於毫無防備
    之人，以近乎偷襲之方式用拳頭猛力揮打人之臉頰，致其發出類似頭蓋骨破碎之
    巨響而應聲倒地後，他人再以棍棒毆打該人之腹部，嗣更以膝蓋頂撞本屬人類最
    脆弱部位之頭部頸部間，被告甲○○、丑○○之下手不可謂不重，此種傷害行為
    ，足以致人顱內大量出血死亡，即客觀上應有預見死亡結果之可能，是本件被告
    甲○○、丑○○對於林文雄之死亡結果發生，當均有預見之可能無疑。本件事證
    明確，被告甲○○、丑○○傷害致死犯行堪以認定，應予依法論科。至於證人癸
    ○○雖證述未見被告丑○○對死者林文雄為任何犯行等語，然此與被告甲○○之
    供述及證人己○○、乙○○之證述相違，且與被告丑○○之自白不符，自難採信
    。又被告甲○○、丑○○之選任辯護人雖請求本院斟酌傳喚當時之在場證人張秀
    雲出庭乙節，本院認事證已明，應予駁回，附此敘明。
二、核被告甲○○、丑○○所為，係犯刑法第二百七十七條第二項前段之傷害致人於
    死罪。按所謂共同正犯，係指二個以上之單獨正犯，基於共同之行為決意，各自
    分擔犯罪行為之一部或全部，共同實施構成要件而言，則以自己共同犯罪意思，
    參與構成要件或構成要件以外之行為，或以自己共同犯罪之意思，事先同謀，而
    由其中一人實施犯罪之行為者，均為共同正犯。又共同正犯之意思聯絡，不限於
    事前有協議，其於行為當時，基於相互之認識，以共同犯罪意思參與者，亦無礙
    於共同正犯之成立；且意思之聯絡並不限於事先有所謀議，即僅於行為當時有共
    同犯意之合致，亦無不可（見最高法院七十三年度台上字第一八八六號判例意旨
    、七十三年度台上字第二三六四號判例意旨可參）。是共同實施犯罪行為之人，
    在合同意思範圍以內，各自分擔犯罪行為之一部，相互利用他人之行為，以達其
    犯罪之目的，即應對全部所發生之結果，共同負責。在刑法第二百七十七條第二
    項前段傷害致人於死之罪，係因犯罪致發生一定結果而加重其刑之加重結果犯，
    以行為人對於結果之發生「有預見之可能」為要件。而所謂能預見乃指客觀情形
    ，即依一般人之知識經驗，可得預見其發生死亡結果為已足，與主觀上有無預見
    之情形不同。即加重結果犯之成立，行為人對於結果之發生在客觀情形有預見之
    可能，即有適用。又共同正犯之行為，應為整體觀察，而為整個共同行為負其責
    任，非得僅就自己實施之行為負責。被告二人分別為傷害被害人之一部分之犯行
    ，其間既有犯意聯絡及行為分擔，自應均為共同正犯。惟其傷害行為既在被告二
    人犯罪之共同意思範圍內，彼此間之犯罪實施行為，又相互利用，因此就傷害之
    結果，自應共同負責。又被告甲○○、丑○○分別出手毆打林文雄致其倒地不起
    後，乃商議並打電話向警方報案而接受裁判，有雲林縣警察局斗六分局長平派出
    所受理各類案件紀錄表在卷可稽，是被告甲○○、丑○○於犯罪未發覺前自首而
    接受裁判，核與自首要件相符，應依法減輕其刑。另被告甲○○、丑○○年少時
    期雖均曾有犯罪紀錄，然近十年來已無其他犯罪前科，素行尚稱良好，其二人雖
    曾分別毆打被害人林文雄，惟事出偶發，一時失慮，被告甲○○僅毆打被害人一
    拳，被告丑○○則與被害人素不相識，亦無仇怨，僅因為友人出氣而誤罹刑章，
    彼等二人事後均表示有悔意，分別與被害人家屬成立和解，被害人部分家屬亦表
    示不再追究，情輕法重，犯罪之情狀尚堪憫恕，本院認科以法定最低刑度，猶嫌
    過重，依刑法第五十九條之規定減輕其刑。爰審酌被告甲○○、丑○○與被害人
    林文雄並無任何過節，僅因為幫助友人而毆打林文雄出氣，致林文雄於死，及被
    告二人與被害人林文雄家屬已達成民事和解，願賠償被害人家屬新台幣二百八十
    萬元，有雲林縣斗六市調解委員會調解書一紙在卷可稽及被害人家屬丁○○、丙
    ○○到院證述屬實，及其犯後承認之態度等一切情狀，各量處如主文所示之刑。
    被告丑○○持以毆打林文雄之棍棒一支，並未扣案，現不知置於何處，現是否存
    在已有疑問，且無證據證明為被告丑○○所有，為避免日後執行之困難，爰不予
    宣告沒收。
三、被害人林文雄的家庭因為他的死亡，造成一個永遠的缺角，尤其他的橫死街頭，
    更叫其家屬情何以堪，人同此心，被害者家屬的痛心與怨懟，本院亦能感同身受
    。然而冤家宜解不宜結，對於一個永遠無法彌補的傷痛，如何能讓活著的人不要
    再以痛苦懲罰自己，而能夠真正走出陰霾，其實是本案中除了本院就刑法應報刑
    的角度對於被告二人定罪之外，另一個關心的議題。當然解鈴還需繫鈴人，今天
    被害者家屬心中的痛，是被告二人造成的，所以本院合議庭於言詞辯論期日，特
    別諭知被告二人於宣判期日前，能以彼等真正的誠意及懺悔的心，化解被害者家
    屬心中的痛，求得被害者家屬真正的原諒，以作為本院考量給予緩刑的依據。而
    於宣判期日前，本院固然收到被害者家屬寄至之不願再追究被告二人行為之聲明
    書，然而本院觀之被害者妻子子○○之署名，與其於本院庭訊時之簽名，筆跡顯
    然不同，引發本院的疑慮，遂指示書記官以公務電話查證，於本院再次查證的過
    程中，本院可以深深感受到被害人林文雄之妻子子○○，仍未完全諒解被告二人
    ，僅是因為其子的勸說、施壓才勉強答應，然而其心中仍對此事感到不平。本院
    希望被告二人取得被害者家屬之諒解式，並非只是形式上的書面和解而已，而是
    被害者家屬真心的原諒與寬容，而被告二人所應做到的亦是能讓被害者家屬真正
    的走出傷痛，如此被告二人才有考量緩刑的空間，否則被告二人被宣告緩刑的同
    時，將是被害者家屬除了痛心之外，更對司法正義失望的開始。本案之中，被告
    二人既仍能未展現誠意以求得被害者全部家屬的寬恕，基於對生命的尊重，及告
    慰活著的家屬，本院爰不予緩刑之宣告，附此敘明。
據上論斷，應依刑事訴訟法第二百九十九條第一項前段，刑法第二十八條、第二百七
十七條第二項前段、第五十九條、第六十二條前段，判決如主文。
本案經檢察官辛○○到庭執行職務。
中      華      民    國      九十二      年    十二    月    十六    日
                                      臺灣雲林地方法院刑事第四庭
                                          審判長法  官  吳  福  森
                                                法  官  劉  為  丕
                                                法  官  陳  婉  玉
右正本證明與原本無異。
如不服本判決，應於判決送達後十日內向本院提出上訴狀( 應附繕本 )。
                                                書記官  徐  基  典
中      華      民      國      九十二      年    十二    月    十六    日
附錄本案論罪科刑法條：
中華民國刑法第二百七十七條（傷害罪）
傷害人之身體或健康者，處三年以下有期徒刑、拘役或一千元以下罰金。
犯前項之罪因而致人於死者，處無期徒刑或七年以上有期徒刑；致重傷者，處三年以
上十年以下有期徒刑。


司法院資訊處製作；財團法人民間司法改革基金會備份。
